臺灣臺北地方法院民事判決　　　　　　　 96年度訴字第752號
原　　　告　昌芃實業股份有限公司
法定代理人　乙○○
訴訟代理人　廖美智律師
被　　　告　甲○○
訴訟代理人　周建才律師
　　　　　　陳建勳律師
上列當事人間請求返還借款事件，本院於九十六年三月二十三日
言詞辯論終結，判決如下：
    主  文
原告之訴駁回。
訴訟費用由原告負擔。
    事實及理由
一、原告主張：被告於民國（下同）85年8月2日向原告借款新台
    幣（下同）1,529,250元，原告同意後乃於當日提領現金1,5
    29,2 50元予被告，被告並於收受該筆款項當日即匯入第三
    人吳賜胡之銀行帳戶，被告並承諾儘速清償全額款項，詎被
    告並未依約履行，屢經催討，被告均置之不理。爰依消費借
    貸之法律關係，請求被告清償上開借款及利息。並聲明：
    (一)被告應給付原告1,529,250元，及自支付命令送達被告翌
      日起至清償日止，按年息5％計算之利息。
    (二)訴訟費用由被告負擔。
二、被告則以：被告否認有向原告借款之事實，事實上，該筆款
    項乃原告（即買方）依正昌織造股份有限公司（下稱正昌公
    司）、煜昌織造股份有限公司（下稱煜昌公司）（即賣方）
    之指示，將該公司本應受取之貨品價金交予被告，用以清償
    正昌公司及煜昌公司對於被告之欠款，原告指稱被告向原告
    借款云云，容有誤解。又原告主張兩造間有1,529,250元之
    消費借貸之法律關係存在，既經被告否認，迄未依舉證責任
    分擔之原則，提出證據以實其說，是原告之訴顯無理由。並
    聲明：(一)原告之訴駁回。(二)訴訟費用由原告負擔。(三)如受不
    利之判決，願供擔保請准宣告免為假執行。
三、兩造不爭執事項：
  1.原告公司於85年8月2日於中國國際商業銀行提領1,529,250
    元。
  2.被告於85年8月2日於中國國際商業銀行匯款1,529,250元予
    訴外人吳賜胡。
四、本院得心證之理由：
（一）按稱消費借貸者，謂當事人一方移轉金錢或其他代替物之
      所有權於他方，而約定他方以種類、品質、數量相同之物
      返還之契約。當事人互相表示意思一致者，無論其為明示
　　　或默示，契約即為成立。民法第474條第1項、第153條第1
      項分別定有明文。又按民事訴訟如係由原告主張權利者，
      應先由原告負舉證之責，若原告先不能舉證，以證實自己
      主張之事實為真實，則被告就其抗辯事實即令不能舉證，
      或其所舉證據尚有疵累，亦應駁回原告之請求。又請求履
      行債務之訴，除被告自認原告所主張債權發生原因之事實
      外，應先由原告就其主張此項事實，負舉證之責任，必須
      證明其為真實後，被告於其抗辯事實，始應負證明之責任
      ，此為舉證責任分擔之原則（最高法院17年上字第917號
      、43年台上字第377號判例參照）。準此，如當事人主張
      有金錢借貸關係存在，須就其發生所須具備之特別要件即
      金錢之交付與借貸意思表示相互一致負舉證責任。而交付
      金錢之原因多端，或為買賣，或為贈與，或因其他之法律
      關係而為交付，非謂一有金錢之交付，即得推論授受金錢
      之雙方當然為消費借貸關係。若僅證明有金錢之交付，未
      證明借貸意思表示互相一致者，尚不能認有金錢借貸關係
      存在，最高法院93年度台上字第19號裁判意旨足參。
（二）經查，本件原告主張有借款被告1,529,250元，無非是以
      85年8月2日曾於銀行提領該筆款項，而被告於同日亦匯款
      同額款項予訴外人吳賜胡為據，然被告已否認有向原告借
      款之事實，而依據原告所提之證物，僅得證明原告於85年
      8月2日曾提領1,529,250元及被告於同日曾匯款同額款項
      予他人之事實，但並不足以證明兩造間確有成立消費借貸
      之契約關係。且原告指稱於85年8月2日借款予被告，迄至
      今日已逾10年之久，未見被告有支付原告分文利息，而原
      告亦未曾向被告為還款之催討，在在顯與常情不符，是原
      告主張曾借款予被告1,529,250元，應非真實，委無足取
      。
五、綜上所述，本件原告未能舉證證明被告確有向其借款
    1,529,250元之事實，從而，原告遽依民法消費借貸之法律
    關係，訴請被告應給付1,529,250元及遲延利息，即屬無據
    ，為無理由，應予駁回。
六、兩造其餘之攻擊或防禦方法及未經援用之證據，經本院斟酌
    後，認為均不足以影響本判決之結果，自無逐一詳予論駁之
    必要，併此敘明。
七、結論：本件原告之訴為無理由，依民事訴訟法第78條，判決
    如主文。
中　　華　　民　　國　　96　　年　　3 　　月　　30　　日
                    民事第五庭法    　官　陶亞琴
以上正本係照原本作成
如對本判決上訴，須於判決送達後20日內向本院提出上訴狀
中　　華　　民　　國　　96　　年　　3 　　月　　30　　日
                  　　　　　　法院書記官　吳芳玉
